【裁判字號】    92,交聲,1532
【裁判日期】    921230
【裁判案由】    違反道路交通管理處罰條例聲明異議
【裁判全文】
臺灣臺北地方法院交通事件裁定                  九十二年度交聲字第一五三二號
    異議人即
    受處分人  甲○○  男  五十.
右列受處分人因違反道路交通管理處罰條例案件，對於台北市交通事件裁決所中華民
國九十二年十一月十日所為之處分（原處分案號：北市裁三字第裁二二－ＡＢＹ七三
七０二九號），聲明異議，本院裁定如左：
        主  文
異議駁回。
        理  由
一、按設於實施機慢車兩段式左轉路口附近顯明之處，並配合劃設機慢車左轉待轉區
    標線之機慢車兩段左轉標誌，係用以告示左轉機器腳踏車或慢車駕駛人應遵照號
    誌指示，在號誌顯示允許直行時先行駛至右前方路口之左轉待轉區等待左轉，俟
    該方向號誌顯示允許直行後，再行續駛，以兩段方式完成左轉，道路交通標誌標
    線號誌設置規則第六十五條定有明文，而道路交通管理處罰條例所稱之汽車，依
    該條例第三條第八款規定包括機器腳踏車，又汽車駕駛人轉彎時，有不依標誌、
    標線、號誌指示者，即新台幣（下同）六百元以上一千八百元以下罰鍰，道路交
    通管理處罰條例第四十八條第二款已有明文。汽車駕駛人駕駛汽車違反道路交通
    管理處罰條例第四十八條規定者，除應依該條所規定之罰鍰處罰外，並應予記違
    規點數一點，道路交通管理處罰條例第六十三條第一項第一款亦經明定。
二、本件受處分人即異議人甲○○駕駛之車號ＱＨＣ－五八九號輕型機車，於九十二
    年八月十五日下午二時二十四分許，行經台北市○○○路、基隆路口設有機慢車
    兩段左轉標誌之交岔路口，未遵守上開號誌之指示以二段式之方式完成左轉，而
    逕行直接左轉，而適為在該處路口執勤之台北市政府警察局文山二分局萬盛派出
    所員警王正信當場發現攔停，以受處分人騎乘機車有違反前揭道路交通管理處罰
    條例第四十八條第二款規定之行為掣單舉發，受處分人當場簽收卻於應到案日期
    九十二年八月十五日後三十日之同年十一月十日向原處分機關提出申訴，經原處
    分機關請舉發單位調查結果，仍認受處分人所有該部機車確有前述違規行為，原
    處分機關乃依道路交通管理處罰條例第四十八條第二款及違反道路交通管理事件
    統一裁罰標準表之規定，就受處分人所有該部車號機車前開未依二段式左轉行為
    裁處受處分人罰鍰一千八百元，且依同條例第六十三條第一項第一款規定併予記
    違規點數一點。
三、訊據受處分人矢口否認有任何違反道路交通管理處罰條例之行為，辯稱：當日係
    執行羅斯福路因紅燈而停等該處，並無違規左轉云云。惟查：受處分人所有前開
    車號機車有於前述時地未依規定左轉之事實，業據證人即開單告發受處分人之員
    警王正信於本院九十二年十二月三十日調查時，以具結擔保其供述之真實性並在
    負擔偽證罪之心理處罰狀態下證稱：「本件事發地點是在公館圓環，不能左轉，
    需要二段式左轉。受處分人從基隆路左轉羅斯福路，應該要停在羅斯福路口的斑
    馬線前待轉區等待，但我親眼看到受處分人卻直接從基隆路左轉至羅斯福路上」
    等語（當日訊問筆錄參照），並庭呈現場照片七紙附卷可參。按證人乃為原處分
    機關所認定受處分人有前開違規行為之原證人，其並到庭在本院法官面前以言詞
    供述本件訴訟上之待證事實－即受處分人有前開違規事實，本院由其上開供述已
    得有受處分人確有上開違規行為之心證，且於本件卷存證據資料內並無任何積極
    證據足以證明證人上開證述係屬虛偽，亦無有足以令人顯信其證述為不可採之品
    性證據或前科證據存在，本院自不得僅以證人為本件開單告發受處分人之員警而
    全盤抹煞其在訴訟上所具有之原證人資格，而受處分人對前開證人之供述並無法
    舉出或請本院調查任何對其有利之證據資料，以使本院對證人所供述受處分人違
    規之事實產生任何合理之懷疑。且交通警察掣單舉發違反道路交通管理處罰條例
    所列之違規事實，本質上為行政處分，係公務員基於職務上之權力，依法就特定
    之具體事件所為之具公法上效果之單方面行政行為，基於公務員為公法上行為具
    有公信力之原則，該行政行為當可被推定為真正，其據以依法處分之事實認定亦
    為正確無誤。從而本件異議人既未能提出證據以資證明其確無違規行為，僅空言
    稱並未有任何違規行為，尚難認其辯解足採，本件事證明確，受處分人之違規行
    為堪以認定。
四、綜上析述，受處分人駕駛之前開車號機車確有於前揭時間在設有機慢車兩段左轉
    標誌之前述交岔路口，不依該標誌之指示以兩段式完成左轉，而逕行直接左轉之
    違規行為，原處分機關乃依前揭道路交通管理處罰條例第四十八條第二款及違反
    道路交通管理事件統一裁罰標準標準表之規定，就受處分人騎乘機車未依規定左
    轉之行為裁處罰鍰一千八百元，併依同條例第六十三條第一項第一款規定記違規
    點數一點，核無疏誤，本件受處分人之異議為無理由，應予駁回。
據上論斷，應依道路交通案件處理辦法第十九條，裁定如主文。
中      華      民      國      九十二      年     十二    月    三十    日
                                臺灣臺北地方法院交通法庭
                                        法  官    吳定亞
右正本證明與原本無異。
如不服本裁定應於送達後五日內向本院提出抗告狀。
                                        書記官    張漪蕙
中      華      民      國      九十二      年     十二    月    三十    日


司法院資訊處製作；財團法人民間司法改革基金會備份。
